臺灣桃園地方法院民事簡易判決
110年度壢簡字第977號
原      告  張保偉  

訴訟代理人  周廣福  

被      告  邱智遠  
訴訟代理人  蔡尚樺律師
複  代理人  黃子容律師                    
上列當事人間請求返還不當得利等事件，本院於民國111年3月21
日言詞辯論終結，判決如下：
　　主　文
原告之訴駁回。
訴訟費用由原告負擔。
　　事實及理由
一、原告主張：兩造係民國109年初於網路上認識，嗣被告於109
    年2月9日前往原告址設臺北市○○區○○○路0段0號5樓住處，洽
    談哈雷機車購買事宜，並參觀原告之賽車周邊收藏品後，兩
    造就如附表編號3至5所示物品（下合稱系爭物品）達成附條
    件之贈與合意，亦即被告如向原告購買含如附表編號1、2所
    示物品在內之4件物品，原告即將系爭物品贈與被告，否則
    被告即應將系爭物品歸還原告，被告並即取走上開共7件物
    品。惟被告嗣後並未依約給付上開4件物品之買賣價金予原
    告，故原告乃於109年3月11日傳送訊息予被告表示解除買賣
    契約，並請求被告一併返還系爭物品；詎被告竟拒絕返還，
    且經原告迭次催討未果。是以，系爭物品之附條件贈與既已
    失其效力，被告仍執有系爭物品，係無法律上之原因而受利
    益，且致原告受有損害；為此，爰依不當得利之法律關係，
    提起本件訴訟，請求被告返還原告系爭物品，如被告已返還
    不能，則請求被告償還原告系爭物品之價額等語。並聲明：
    ㈠先位部分：被告應將系爭物品返還原告；㈡備位部分：被告
    應給付原告新臺幣（下同）121,463元，及自109年3月11日
    起至清償日止，按週年利率5％計算之利息。
二、被告則以：被告不爭執就如附表編號1、2所示物品與原告間
    成立買賣契約，惟此部分已經兩造合意解除，被告亦已當庭
    返還原告上開物品。至系爭物品則係原告單純贈與被告，並
    未附有任何條件，原告自不得事後反悔要求被告歸還；如原
    告主張兩造間就系爭物品之贈與附有條件，應由原告負此部
    分之舉證責任等語，資為抗辯，並聲明：如主文第1 項所示
    ；如受不利判決，願供擔保請准宣告免為假執行。
三、兩造不爭執之事實（參見本院卷第117頁）：
　㈠兩造係109年初於網路上認識，嗣被告於109年2月9日前往原
    告址設臺北市○○區○○○路0段0號5樓住處，洽談哈雷機車購買
    事宜，並參觀原告之賽車周邊收藏品後，被告取走7件物品
    。
  ㈡被告就上開7件物品，已於本件起訴前交還原告其中2件物品
    ，再於本院110年11月22日言詞辯論期日，當庭將如附表編
    號1、2所示物品交予原告訴訟代理人。至於如附表編號3至5
    所示物品（即系爭物品），目前仍在被告持有中。
  ㈢兩造確曾有如本院卷第55至59頁所示通訊軟體對話記錄。
  ㈣原告於109年3月11日曾發送如本院卷第7、8頁所示之訊息予
    被告。被告曾委由訴訟代理人於109年4月6日寄發如本院卷
    第9至12頁所示存證信函予原告。原告繼於109年4月9日寄發
    如本院卷第15至17頁所示存證信函予被告訴訟代理人。
  ㈤原告曾就上開7件物品對被告提起刑事侵占告訴，經臺灣桃園
    地方檢察署檢察官偵查後，以109年度偵字第27281號為不起
    訴處分，繼經臺灣高等檢察署以110年度上聲議字第184號駁
    回再議確定在案（參見本院卷第60至63頁）。
四、兩造於本院111年3月21日言詞辯論期日，協議簡化本件爭點
    如下（參見本院卷第117頁）：
  ㈠原告主張與被告就系爭物品成立附條件之贈與契約，而該贈
    與契約已失其效力，有無理由？
  ㈡原告基於不當得利之法律關係，先位聲明請求被告返還系爭
    物品，備位聲明請求被告給付121,463元，有無理由？　　
五、本院之判斷：
 ㈠原告主張與被告就系爭物品係成立附條件之贈與契約，而該贈
   與契約已失其效力，有無理由？
　 ⒈按當事人主張有利於己之事實者，就其事實有舉證之責任，
     民事訴訟法第277條前段定有明文。是民事訴訟如係由原告
     主張權利者，應先由原告負舉證之責，若原告先不能舉證
     ，以證實自己主張之事實為真實，則被告就其抗辯事實即
     令不能舉證，或其所舉證據尚有疵累，亦應駁回原告之請
     求（最高法院17年上字第917號判例意旨參照）。而認定事
     實所憑之證據，固不以直接證據為限，惟採用間接證據時
     ，必其所成立之證據，在直接關係上，雖僅足以證明他項
     事實，但由此他項事實，本於推理之作用足以證明待證事
     實者而後可，斷不能以單純論理為臆測之根據，就待證事
     實為推定之判斷（最高法院110年度台上字第395號判決意
     旨參照）。查原告主張系爭物品之贈與係附有被告應向原
     告買受含如附表編號1、2所示物品在內之4件物品之條件等
     語；被告則否認上情，並以前揭情詞置辯，揆諸前揭規定
     及說明，自應由原告就上開所主張利己之事實，負舉證之
     責。　 
   ⒉原告主張兩造間就系爭物品係成立附條件之贈與契約，無非
     係以兩造間如兩造不爭執之事實㈢所示之通訊軟體對話紀錄
     為主要依據。而觀諸上開對話紀錄，原告固曾於109年2月1
     2日發送訊息向被告表示：「贈送：⒈法拉利車手冬季外套1200
     歐元、⒉工作人員polo衫800歐元、⒊工作人員棒球帽250歐
     元。購買：⒈工作人員背心1000歐元×35（含運費及匯費粗
     估）、⒉法拉利硬殼背包20000、⒊工作人員TOMMY二合一外套4
     0000、⒋工作人員CERRUTI襯衫25000」等語（參見本院卷第
     58頁背面），惟原告於上開訊息內容係分列欲贈與被告之
     系爭物品，及欲出售予被告之其他物品，而無隻字片語敘
     及系爭物品之贈與係附有被告應向原告買受其他物品之條
     件，已難認原告上開主張為可採；就此原告前就本件爭議
     曾對被告提起刑事侵占告訴，經臺灣桃園地方檢察署檢察
     官偵查及臺灣高等檢察署再議後，亦均同本院前所認定，
     有如兩造不爭執之事實㈤所示之不起訴處分書及處分書在卷
     可按。此外，原告就其主張並未再舉證以實其說，則原告
     徒以兩造間素昧平生，原告斷無可能單純贈與系爭物品予
     被告，故系爭物品之贈與係附條件之贈與，而該贈與契約
     已因被告未向原告購買其他物品而失其效力云云，尚屬乏
     據，委無可採。
　㈡原告基於不當得利之法律關係，先位聲明請求被告返還系爭
    物品，備位聲明請求被告給付121,463元，有無理由？
　　按稱贈與者，謂當事人約定，一方以自己之財產無償給與他
    方，他方允受之契約，民法第406條定有明文。而贈與係契
    約之一種，一經合法成立，即生效力，當事人均應受其拘束
    ，除贈與人依法撤銷贈與外，贈與契約並不因贈與人事後反
    悔而當然無效或不存在。查原告主張兩造間就系爭物品之贈
    與係附有條件，而該贈與契約已失其效力云云，尚無可採，
    已如前述，則被告持有系爭物品即具有法律上之原因，與不
    當得利之要件自屬有間。從而，原告基於不當得利之法律關
    係，先位聲明請求被告返還系爭物品，備位聲明請求被告如
    返還不能，則應給付原告121,463元，為無理由，均不應准
    許。
六、綜上所述，原告依不當得利之法律關係，先位請求被告應將
    系爭物品返還原告，備位請求被告應給付原告121,463元，
    及自109年3月11日起至清償日止，按週年利率5％計算之利息
    ，為無理由，均應予駁回。
七、本件事證已臻明確，兩造其餘之攻擊防禦方法及所提證據，
    於判決結果不生影響，爰不一一論列，併此敘明。
八、訴訟費用負擔之依據：民事訴訟法第78條。
中    華    民    國   111    年     3    月    31    日
                  中壢簡易庭  法  官 陳振嘉 
　　　　　　　　　
以上正本係照原本作成。
如不服本判決，應於送達後20日內，向本院提出上訴狀並表明上
訴理由，如於本判決宣示後送達前提起上訴者，應於判決送達後
20日內補提上訴理由書（須附繕本）。
如委任律師提起上訴者，應一併繳納上訴審裁判費。
書記官  郭玉芬
中　　華　　民　　國　　111 　年　　3 　　月　　31　　日
附表：
編號 物品 起訴時之價值 １ 法拉利硬殼背包 2,850美元 ２ 法拉利工作人員與TOMMY聯名款外套 4,000美元 ３ 法拉利車手冬季外套 3,150美元 ４ 法拉利工作人員POLO衫 530美元 ５ 法拉利工作人員棒球帽 200美元